臺灣高雄地方法院刑事判決　　　　　 100年度審訴字第1396號
公　訴　人　臺灣高雄地方法院檢察署檢察官
被　　　告　洪俊華
上列被告因違反毒品危害防制條例案件，經檢察官提起公訴（
100 年度毒偵字第1492號），本院以簡式審判程序審理，判決如
下：
    主  文
洪俊華施用第一級毒品，累犯，處有期徒刑拾月，扣案之第一級
毒品海洛因貳包（驗餘淨重零點捌陸公克，空包裝總重零點伍捌
公克），均沒收銷燬之；又施用第二級毒品，累犯，處有期徒刑
伍月。應執行有期徒刑壹年貳月，扣案之第一級毒品海洛因貳包
（驗餘淨重零點捌陸公克，空包裝總重零點伍捌公克）均沒收銷
燬之。
    事  實
一、洪俊華前於民國90年間，因施用毒品案件，經臺灣臺中地方
    法院裁定送觀察、勒戒後，因無繼續施用毒品傾向，於90年
    6 月29日執行完畢釋放，並經臺灣臺中地方法院檢察署檢察
    官以90年度毒偵字第2925號為不起訴處分確定。又因施用毒
    品案件，經臺灣高等法院臺中分院以92年度上訴字第498 號
    判決判處有期徒刑11月確定，嗣與另犯竊盜、搶奪等案件裁
    定合併定應執行刑為有期徒刑2 年5 月確定，於94年11月3
    日縮刑期滿執行完畢。復因詐欺案件，經臺灣臺中地方法院
    以95年度中簡字第3151號判決判處有期徒刑5 月確定，於96
    年1 月25日易科罰金執行完畢。
二、詎洪俊華仍不知戒絕毒癮，明知海洛因、甲基安非他命業經
    公告分別列為毒品危害防制條例第2 條第2 項第1 款、第2
    款之第一、二級毒品，不得非法持有、施用，竟分別基於持
    有、施用第一級毒品海洛因及第二級毒品甲基安非他命之犯
    意：(一)於99年12月9 日下午3 時許，在高雄市○○區○○路
    268 號「歐閣汽車旅館」310 室內，以將甲基安非他命置於
    玻璃球吸食器內用火燒烤產生煙霧吸食之方式，施用第二級
    毒品甲基安非他命1 次；(二)另於同日晚上9 時許，在上開地
    點，以將海洛因摻水置入針筒內注射身體之方式，施用第一
    級毒品海洛因1 次。嗣於99年12月11日凌晨1 時30分許，因
    涉嫌搶奪案件，為警持拘票前往上開「歐閣汽車旅館」310
    室拘提到案，並當場扣得洪俊華所有之第一級毒品海洛因2
    包（驗餘淨重0.86公克，空包裝總重0.58公克），復經其同
    意採集尿液送驗，檢驗結果呈嗎啡、甲基安非他命陽性反應
    ，始悉上情。
三、案經高雄市政府警察局三民第二分局移送臺灣高雄地方法院
    檢察署檢察官偵查起訴。
    理  由
一、被告洪俊華所犯係死刑、無期徒刑、最輕本刑為3 年以上有
    期徒刑以外之罪，其於準備程序就前揭被訴事實為有罪之陳
    述，經受命法官告知簡式審判程序之旨，並聽取其與公訴人
    意見後，本院認無不得或不宜改依簡式審判程序進行之處，
    爰依刑事訴訟法第273 條之1 第1 項、第284 條之1 ，裁定
    本件由受命法官獨任進行簡式審判程序，合先敘明。
二、上揭事實，業據被告於本院審理時坦承不諱，且其於上開時
    間為警查獲所採取之尿液，經送高雄市立凱旋醫院檢驗結果
    ，確呈嗎啡即海洛因代謝物及甲基安非他命陽性反應，此有
    該院100 年1 月30日濫用藥物尿液檢驗報告（檢體編號：H-
    548 號）、高雄市政府警察局三民第二分局偵辦毒品案件嫌
    疑人尿液採證代碼對照表各1 紙附卷可稽。又扣案之白粉共
    2 包，送經檢驗結果，確含第一級毒品海洛因成分，有法務
    部調查局濫用藥物實驗室鑑定書1 紙在卷可考，並有第一級
    毒品海洛因2 包扣案可資佐證。據此，足徵被告上開自白與
    事實相符，自可採為認定事實之證據，其施用第一級毒品海
    洛因及第二級毒品甲基安非他命之犯罪事實，均堪認定。
三、按毒品危害防制條例於92年7 月9 日修正公布，自93年1 月
    9 日施行，其中第20條、第23條將施用毒品之刑事處遇程序
    ，區分為「初犯」及「5 年內再犯」、「5 年後再犯」，依
    其立法理由之說明：「初犯」，經觀察、勒戒或強制戒治後
    ，應為不起訴處分或不付審理之裁定；經觀察、勒戒或強制
    戒治執行完畢釋放後，「5 年內再犯」者，因其再犯率甚高
    ，原實施之觀察、勒戒及強制戒治既已無法收其實效，爰依
    法追訴或裁定交付審理。至於經觀察、勒戒或強制戒治執行
    完畢釋放後，「5 年後再犯」者，前所實施之觀察、勒戒或
    強制戒治已足以遮斷其施用毒品之毒癮，為期自新及協助其
    斷除毒癮，仍適用「初犯」規定，先經觀察、勒戒或強制戒
    治之程序。從而依修正後之規定，僅限於「初犯」及「5 年
    後再犯」二種情形，始應先經觀察、勒戒或強制戒治程序。
    倘被告於5 年內已再犯，經依法追訴處罰，縱其第3 次（或
    第3 次以上）再度施用毒品之時間，在初犯經觀察、勒戒或
    強制戒治執行完畢釋放5 年以後，已不合於「5 年後再犯」
    之規定，且因已於「5 年內再犯」，顯見其再犯率甚高，原
    實施觀察、勒戒或強制戒治，已無法收其實效，即應依該條
    例第10條處罰（最高法院95年第7 次刑事庭會議決定意旨、
    95年度臺非字第65號刑事判決意旨參照）。查本件被告因施
    用毒品案件，有事實欄所載經觀察、勒戒及法院判刑執畢等
    情形，此有臺灣高等法院被告前案紀錄表1 份在卷可按，其
    於觀察勒戒執行完畢釋放後5 年內已再犯施用毒品之情事，
    揆諸上揭說明，雖本次施用毒品之犯行距觀察勒戒執行完畢
    釋放日已逾5 年，仍應依法論罪科刑。
四、核被告於事實欄二(一)所為，係犯毒品危害防制條例第10條第
    2 項之施用第二級毒品罪，於事實欄二(二)所為，則係犯同條
    例第10條第1 項之施用第一級毒品罪。其持有第一級、第二
    級毒品之低度行為，分別為其施用之高度行為所吸收，均不
    另論罪。其所犯上開2 罪間，犯意各別，行為互殊，應予分
    論併罰。又被告前有如事實欄所載犯罪科刑及執行情形，有
    上開前案紀錄表在卷可按，其於受徒刑執行完畢後，5 年以
    內故意再犯本件有期徒刑以上之2 罪，均為累犯，應依刑法
    第47條第1 項規定，各加重其刑。爰審酌被告前因施用毒品
    案件，經觀察、勒戒，及法院判刑確定且執畢，未能徹底戒
    絕毒品，復犯本案施用毒品罪，顯有不該；惟念其犯後坦承
    犯行，施用毒品乃自戕自身健康，尚未直接危害他人，反社
    會性不高，及查扣毒品數量等一切情狀，分別量處如主文所
    示之刑，並定其應執行之刑，以資懲儆。
五、扣案之白粉2 包經送驗結果，確含第一級毒品海洛因之成分
    ，業已認明如前，爰依毒品危害防制條例第18條第1 項前段
    之規定，於被告所犯施用第一級毒品罪刑項下諭知沒收銷燬
    之；又鑑定單位一般係以傾倒之方式，將包裝袋內之毒品倒
    出而與包裝袋分離而稱重，必要時，輔以刮杓刮取袋內毒品
    ，然無論依何種方式分離，包裝袋內均有極微量之毒品殘留
    ，業經法務部調查局以93年3 月19日調科壹字第0930011306
    0 號函釋在案，並為本院職務上已知之事實，足認本件用以
    包覆扣案海洛因之包裝袋，其內含有極微量之毒品殘留而無
    法析離，應整體視為扣案之第一級毒品海洛因，不問屬於犯
    人與否，均應依前開規定併予沒收銷燬之。至於鑑驗耗用之
    毒品既已滅失，自無庸宣告沒收銷燬，附此敘明。
據上論斷，應依刑事訴訟法第273 條之1 第1 項、第299 條第1
項前段，毒品危害防制條例第10條第1 項、第2 項、第18條第1
項前段，刑法第11條、第47條第1 項、第51條第5 款，判決如主
文。
本案經檢察官余彬誠到庭執行職務。
中    華    民    國   100    年    7     月    6     日
                  刑事第十庭  法  官  楊佩蓉
以上正本證明與原本無異。
如不服本判決應於收受送達後10日內向本院提出上訴書狀，並應
敘述具體理由；如未敘述上訴理由者，應於上訴期間屆滿後20日
內向本院補提理由書（均須按他造當事人之人數附繕本）「切勿
逕送上級法院」。
中    華    民    國   100    年    7     月    6     日
                              書記官  陳蓉柔
附錄本案判決論罪科刑法條：
毒品危害防制條例第10條
施用第一級毒品者，處6 月以上5 年以下有期徒刑。
施用第二級毒品者，處3 年以下有期徒刑。